臺灣高等法院民事判決　九十一年度重上字第一四八號
　　　上　訴　人　甲○○
　　　被上訴人　　新竹國際商業銀行股份有限公司
　　　法定代理人　詹宣勇
　　　訴訟代理人　張旺順
　　　　　　　　　蔡銘褔
右當事人間返還消費借貸款事件，上訴人對於中華民國九十一年一月二十五日臺灣新
竹地方法院九十年度重訴字第二六二號第一審判決提起上訴，本院判決如左：
    主    文
上訴駁回。
第二審訴訟費用由上訴人負擔。
    事    實
甲、上訴人方面：
壹、聲明：
一原判決廢棄。
二駁回被上訴人在第一審之訴。
三如受不利判決，請准供擔保免為假執行。
貳、陳述：除與原判決記載相同者，茲引用之外，補稱：
一保證人之權利，不得預先拋棄，為民法第七百三十九條之一所明定，原判決以伊已
  拋棄先訴抗辯權，認伊仍應負保證人責任，顯與上開規定有違。
二伊多次將主債務人余雲烈可供執行財產告知被上訴人，被上訴人竟置之不理，致余
  雲烈將其不動產扺押借款新臺幣（下同）二千萬元，又於民國八十八年十二月十四
  日售與訴外人蔡崇秦，得款六千萬元，足供清償借款本息，被上訴人讓主債務人脫
  產而強制執行伊財產，顯係權利濫用，以侵害伊為主要目的，且違反誠實信用原則
  。
三被上訴人已經執行伊供扺押之不動產，其再訴請伊為給付，應無保護必要。
、證據：除援用原審提出者外，並聲請調閱被上訴人聲請強制執行卷宗。
乙、被上訴人方面：
壹、聲明：駁回上訴
貳、陳述：除與原判決記載相同者，茲引用之外，補稱：
一上訴人係余雲烈向伊借款之連帶保證人，與主債務人對伊負同一債務，並不得主張
  先訴抗辯權。
二保證人依民法第七百四十六條第一款及第七百四十五條規定，得拋棄先訴抗辯權，
  此乃同法第七百三十九條之一所指除法律另有規定之情形。
三伊依上訴人提供余雲烈可供執行財產資料，聲請扣押余雲烈對第三人黃文如移轉登
  記請求權，並非置之不理，惟遭黃文如聲明異議。
四伊依拍賣扺押物裁定，聲請強制執行拍賣上訴人為供擔保設定扺押權之不動產，惟
  尚未拍定，並未受償。
、證據：除援用原審提出者外，補提支付命令、執行命令為證。
    理    由
一被上訴人主張：訴外人余雲烈於八十七年十月二十八日邀同上訴人為連帶保證人，
  向伊借得二千萬元，約定借款期間自八十七年十月二十八日起至八十九年十月二十
  八日止，借款人應按月於每月二十日繳納利息，利率以週年利率百分之十計付，如
  未依約繳息，其債務即視為全部到期，並應自遲延之日起，其逾期在六個月以內者
  ，按約定利率百分之十、逾期超過六個月以上者，另按約定利率百分之二十加付違
  約金，余雲烈未依約付息，其債務已視為全部到期，尚欠本金二千萬元及自八十七
  年十月二十九日起至清償日止利息及違約金未為清償等情，爰依連帶保證約定，求
  為命上訴人如數清償余雲烈餘欠借款本金及約定之利息、違約金之判決。
二查被上訴人主張之事實，為上訴人所不爭，並有被上訴人提出之借據、往來明細表
  為證，堪信為真實。上訴人雖辯稱：被上訴人已聲請拍賣伊供擔保而設定扺押之不
  動產，再訴請給付，並無保護必要，又伊得為先訴抗辯，而曾告知被上訴人關於主
  債務人可供執行之財產，被上訴人不為執行，對伊請求，顯係權利濫用而有違誠信
  云云，惟查：
(一)聲請拍賣扺押物，為非訟事件，並無實體確定權利義務之效力，且上訴人供擔保設
　定扺押之不動產尚未經拍定，為上訴人所自認，被上訴人既未因拍賣扺押物而受清
　償，其訴請上訴人給付，即非無保護必要。
(二)按所謂連帶保證，就對外關係而言，係指保證人與主債務人負同一債務，對於債權
  人各負全部給付之責任者謂，此就民法第二百七十二條第一項規定連帶債務之文義
  參照觀之甚明，故連帶保證與普通保證不同，不得主張民法第七百四十五條之先訴
  抗辯權（最高法院四十五年台上字第一四二六號判例參照），上訴人既為余雲烈向
  被上訴人借款之連帶保證人，依上開規定，不得主張先訴抗辯權。
(三)被上訴人已對余雲烈聲請臺灣士林地方法院發給支付命令確定，並依上訴人之告知
  ，聲請強制執行主債務人余雲烈對訴外人黃文如之移轉登記請求權，有被上訴人提
  出之支付命令、確定證明書、原法院民事執行處執行命令可按（本院卷三一頁至三
  三頁），該次執行因不動產名義上所有人黃文如聲明異議，被上訴人始未執行，亦
  經上訴人陳明在卷，足見被上訴人並非未儘力對主債務人催討，上訴人雖稱該異議
  係余雲烈冒黃文如名義所為，是否真實，非第三人之被上訴人所可得而知，尚難以
  被上訴人未執行該項財產而向上訴人求償，即謂被上訴人行使權利違背誠信或係濫
  用權利，何況上訴人為連帶保證人，被上訴人原得逕對上訴人請求給付，上訴人所
  辯均不足採信。
三綜上所述，被上訴人主張：上訴人為余雲烈向伊借款連帶保證人，余雲烈未能依約
  清償債務，伊得請求上訴人給付余雲烈所欠本金、利息、違約金為可採，上訴人所
  辯尚無可取。從而，被上訴人依連帶保證約定請求上訴人給付二千萬元及自八十七
  年十月二十九日起至清償日止，按年息百分之十計算之利息，暨自八十七年十一月
  二十一日起其逾期在六個月以內者，按上開利率一成，逾期超過六個月部分，按上
  開利率二成加付違約金，即無不合。原審判命上訴人如數給付，於法並無違誤。上
  訴意旨指摘原判決不當，求予廢棄改判，為無理由，應予駁回。
四據上論結，本件上訴為無理由。依民事訴訟法第四百四十九條第一項、第七十八條
  ，判決如主文。
中　　　華　　　民　　　國　　九十一　　年　　　六　　　月　　十一　　　日
　　                              民事第五庭
　　　　　　　　　　　　　　　　　　　審判長法　官　黃　熙　嫣
                                      　　　法  官  詹  文  馨
                                            法  官  鄭  傑  夫
右正本係照原本作成。
如不服本判決，應於收受送達後二十日內向本院提出上訴書狀，其未表明上訴理由者
，應於提出上訴後二十日內向本院補提理由書狀（均須按他造當事人之人數附繕本）
上訴時應提出委任律師或具有律師資格之人之委任狀；委任有律師資格者，另應附具
律師及格證書及釋明委任人與受任人有民事訴訟法第四百六十六條之一第一項但書或
第二項（詳附註）所定關係之釋明文書影本。
中　　　華　　　民　　　國　　九十一　　年　　　六　　　月　　十三　　　日
　　　　　　　　　　　　　　　　　　　　　　書記官　劉　家　聲
附註：
民事訴訟法第四百六十六條之一（第一項、第二項）：
對於第二審判決上訴，上訴人應委任律師為訴訟代理人。但上訴人或其法定代理人具
有律師資格者，不在此限。
上訴人之配偶、三親等內之血親、二親等內之姻親，或上訴人為法人、中央或地方機
關時，其所屬專任人員具有律師資格並經法院認為適當者，亦得為第三審訴訟代理人
。
